臺灣臺中地方法院刑事判決
110年度金訴字第871號
公  訴  人  臺灣臺中地方檢察署檢察官
被      告  張紹汎


上列被告因詐欺等案件，經檢察官提起公訴（110年度偵字第
27096號），本院判決如下：
    主    文
張紹汎犯如附表一編號1至2所示之罪，各處如附表一編號1至2「
主文」欄所示之刑。應執行有期徒刑壹年貳月。緩刑參年，並應
於緩刑期間內接受受理執行之地方檢察署所舉辦之法治教育參場
次。緩刑期間付保護管束。
    犯罪事實
一、張紹汎依其社會生活之通常經驗，可知悉一般人均可自行申
    請金融帳戶使用，如非意圖供不法財產犯罪使用，無使用他
    人金融帳戶之必要，並可預見其將金融帳戶提供予姓名、年
    籍不詳之成年人後，若依指示將匯入金融帳戶內之款項再轉
    存至其他帳戶，則該款項可能係被害人遭詐欺而匯款，若轉
    存至其他金融帳戶將無從查知該等款項之去向，產生遮斷資
    金流動軌跡而逃避追訴處罰之洗錢效果，而其發生並不違背
    自己本意之情況下，基於三人以上共同以網際網路對公眾散
    布犯詐欺取財及意圖隱匿、掩飾犯罪所得去向之一般洗錢之
    不確定故意，於民國110年1月13日起，將其所申設之第一商
    業銀行帳號000-00000000000號帳戶（下稱本案帳戶）提供
    予經姓名、年籍不詳，臉書暱稱「ˍˍy1998.Instagram」及L
    INE暱稱「許可晴」等人：
(一)「ˍˍy1998.Instagram」、「許可晴」所屬不詳詐欺集團成
    員偽以「陳連豐」名義，於110年3月31日前某時許，在臉書
    「全台二手精品買賣」社團內，虛偽刊登欲以新臺幣(下同)
    8000元之價格販售BURBERRY品牌外套之貼文，楊○○於110年3
    月31日18時許，瀏覽網路時發現該訊息，向「陳連豐」表示
    欲購買之意，「陳連豐」遂提供本案帳戶予楊○○匯款，致楊
    ○○因而陷於錯誤，於同日18時36分許，將8000元匯入本案帳
    戶內。因楊○○遲未收到該商品，且遭「陳連豐」封鎖，方知
    受騙。
(二)「ˍˍy1998.Instagram」、「許可晴」所屬不詳詐欺集團成
    員偽以「陳連豐」名義，於110年3月31日前某時許，在臉書
    「全台二手精品買賣」社團內，虛偽刊登欲以競標方式販售
    BURBERRY品牌上衣之貼文。陳○○於110年3月31日18時許，瀏
    覽網路時發現該訊息，而以3000元參與競標，「陳連豐」於
    同日18時2分許，向陳○○佯稱：已得標，需付款3000元及100
    元運費云云，並提供本案帳戶供其匯款，使陳○○因而陷於錯
    誤，於同日20時27分許，以其女友侯○○所申設之臺灣銀行帳
    戶，將3100元匯入本案帳戶內。後因陳○○遲未收到該商品，
    且遭「陳連豐」封鎖，方知受騙。待楊○○及陳○○前開匯款完
    成後，張紹汎再依「許可晴」之指示，於同日19時28分及20
    時29分許，在苗栗縣○○鎮○○路00號之47-11便利商店豪麥門
    市，操作自動櫃員提款機，將該等款項領出後，再以無摺存
    款方式匯至「許可晴」所指定之其他金融帳戶內。
二、案經楊○○及陳○○訴由臺中市政府警察局東勢分局報告臺灣臺
    中地方檢察署檢察官偵查起訴。
    理    由
壹、證據能力部分：
    本判決以下所引用被告張紹汎以外之人於審判外之陳述，檢
    察官、被告均不爭執其證據能力，且迄至本院言詞辯論終結
    前亦未聲明異議，本院審酌上開陳述作成之情況並無違法不
    當之情形或證明力明顯過低之瑕疵，依刑事訴訟法第159條
    之5之規定，認均有證據能力。至其餘認定本案犯罪事實之
    非供述證據，亦無違反法定程序取得之情事，依刑事訴訟法
    第158條之4規定反面解釋，亦具證據能力。
貳、實體部分：　
一、認定犯罪事實所憑之證據及理由：
(一)上開犯罪事實，業據被告於本院準備及審理程序時均坦承不
    諱（見本院卷第39、96、100頁），核與告訴人楊○○、陳○○
    、證人侯○○於警詢時證述之情節均大致相符（見偵卷第29至
    53頁），並有被告與「ˍˍy1998」、「許可晴」對話訊息截
    圖、第一商業銀行總行110年5月17日一總營集字第55802號
    函檢送被告本案帳戶開戶資料、交易明細、告訴人楊○○提出
    之臉書社團「全台二手精品買賣交流」買賣文、照片、留言
    截圖、告訴人楊○○與「陳連豐」之臉書對話、網銀轉帳截圖
    、告訴人楊○○之報案相關資料：①金融機構聯防機制通報單②
    臺中市政府警察局豐原分局豐東派出所受理詐騙帳戶通報警
    示簡便格式表③內政部警政署反詐騙諮詢專線紀錄表④臺中市
    政府警察局豐原分局豐東派出所受理案件證明單⑤臺中市政
    府警察局豐原分局豐東派出所受理各類案件紀錄表、告訴人
    陳○○提出之臉書社團「全台二手精品買賣交流」買賣文、照
    片截圖、告訴人陳○○與「陳連豐」之臉書對話截圖、證人侯
    ○○臺灣銀行存摺封面影本及網銀截圖、告訴人陳○○之報案相
    關資料：①內政部警政署反詐騙諮詢專線紀錄表②台南市政府
    警察局第四分局安平派出所受理詐騙帳戶通報警示簡便格式
    表③金融機構聯防機制通報單④台南市政府警察局第四分局安
    平派出所受理各類案件紀錄表⑤台南市政府警察局第四分局
    安平派出所受理案件證明單（見偵卷第55至69、81至105、1
    19至139、143至149頁）、7-11門市查詢（豪麥門市）、中
    國信託商業銀行股份有限公司111年1月14日中信銀字第1112
    24839015092號函檢送ATM機台編號00000000相關資料、中國
    信託商業銀行股份有限公司111年2月10日中信銀字第111224
    839032831號函檢送：帳號000000000000、戶名吳○○之存款
    帳戶相關資料（見本院卷第45、65至67、73至77頁）等附卷
    可稽。
(二)綜上各節相互佐證，被告自白核與事實相符，應堪採信，本
    案事證明確，被告犯行堪以認定，應予依法論科。　　　
三、論罪科刑：
(一)按刑法上所謂幫助他人犯罪，係指對他人決意實行之犯罪有
    認識，而基於幫助之意思，於他人犯罪實行之前或進行中施
    以助力，給予實行上之便利，使犯罪易於實行，而助成其結
    果發生者。又按刑法關於正犯、幫助犯之區別，係以其主觀
    之犯意及客觀之犯行為標準，凡以自己犯罪之意思而參與犯
    罪，無論其所參與者是否犯罪構成要件之行為，皆為正犯，
    其以幫助他人犯罪之意思而參與犯罪，其所參與者，苟係犯
    罪構成要件之行為，亦為正犯。查本案被告依「許可晴」等
    人指示，前往便利商店領取告訴人楊○○、陳○○等人受詐欺而
    匯款至本案帳戶內之款項，再依指示將之以無摺存款方式轉
    存至其他金融帳戶，則告訴人楊○○、陳○○遭詐騙而匯款之款
    項，經被告領取並以無褶存款方式轉至其他金融帳戶後，該
    等犯罪所得之實際去向，即經由前述方式製造斷點，難以查
    明，產生了隱匿、掩飾詐欺犯罪所得去向之效果，是被告前
    開所為，客觀上實已該當於隱匿、掩飾特定犯罪所得去向之
    行為要件；且被告對「許可晴」等人之姓名、年籍資料一無
    所悉，其對於自己將提領之款項以前開方式轉存至其他金融
    帳戶後，即無從查知該等款項之去向一情自難諉為不知，卻
    仍依指示為之，其有隱匿、掩飾特定犯罪所得去向之洗錢不
    確定故意，堪以認定。又本案詐欺集團不詳成員係以在網路
    上發佈不實之販賣商品廣告方式，對本案告訴人詐取款項，
    堪認被告對於「許可晴」所屬詐欺集團會以網路方式向本案
    告訴人等詐欺取財，應有所預見。而被告本案提領款項、轉
    存至其他金融帳戶之行為，屬加重詐欺取財、洗錢犯行之構
    成要件行為，是核被告就犯罪事實一、(一)、(二)所為，均
    係犯刑法第339條之4第1項第2款、第3款之三人以上共同以
    網際網路對公眾散布而犯詐欺取財罪及洗錢防制法第14條第
    1項之洗錢罪。至檢察官起訴意旨雖認被告亦涉犯組織犯罪
    防制條例第3條第1項後段之參與犯罪組織罪嫌等語，惟查，
    本案依被告歷次之供述及其提出與「許可晴」、「ˍˍy1998
    」等人之對話內容，可見被告辯稱其係在網路應徵工作，而
    與「許可晴」聯繫，並經「許可晴」告知出租臉書帳號、密
    碼等工作可獲得報酬，始為本案領款、存款之行為，其固有
    加重詐欺取財、洗錢之不確定故意，業經本院認定如上，然
    是否可因此即遽認被告主觀上有參與詐欺集團犯罪組織之故
    意，非無疑義。卷內亦無證據證明被告本案所為已構成參與
    犯罪組織犯行，檢察官起訴意旨認此部分與本院前開認定有
    罪之加重詐欺取財、洗錢犯行，為想像競合之裁判上一罪關
    係，爰不另為無罪之諭知。
(二)查被告為圖得出租臉書帳號、密碼等工作而可獲得報酬之利
    益，依「許可晴」指示為本案提款、存款工作，先由「許可
    晴」等人所屬不詳詐欺集團成員對告訴人楊○○、陳○○施用詐
    術，致前開告訴人陷於錯誤而匯款後，被告依指示為前開提
    款、存款行為，縱被告未參與向告訴人楊○○、陳○○等施用詐
    術，而由不詳詐欺集團成員負責以前開方式向被害人施用詐
    術，而各自分擔部分犯罪行為，仍應就該詐欺集團其他成員
    所為本案詐欺取財犯行負共同正犯之責任，應論以共同正犯
    。
(三)被告就犯罪事實一、(一)、(二)所犯刑法第339條之4第1項
    第2、3款之加重詐欺取財罪及洗錢防制法第14條第1項之洗
    錢罪，均屬想像競合犯，均應從重論以加重詐欺取財罪。
(四)被告就犯罪事實一、(一)、(二)所犯之加重詐欺取財罪，被
    害人不同，自屬犯意各別，行為互殊，應予分論併罰。
(五)查被告就本案洗錢犯行，於本院審理程序時坦承犯行，依洗
    錢防制法第16條第2項規定原應減輕其刑，雖被告所犯之洗
    錢係屬想像競合犯其中之輕罪，惟本院將於後述量刑時一併
    衡酌該減輕其刑事由，附予敘明。
(六)爰審酌被告前無詐欺案件經法院判處刑罰之紀錄（參臺灣高
    等法院被告前案紀錄表），其竟不思以正當方式工作賺取所
    需，為取得報酬而依「許可晴」等人指示為本案提領款項、
    轉存至其他金融帳戶之工作，本案被害人人數為2人、因遭
    詐欺而分別損失8000元、3100元，嗣被告已分別與告訴人楊
    ○○、陳○○以8000元、5000元調解成立並賠償完畢，有本院調
    解結果報告書、調解程序筆錄附卷可考（見本院卷第55至62
    頁）等節；兼衡被告自述高中肄業之教育智識程度，在工廠
    工作，月薪約3、4萬元，跟奶奶、叔叔、老婆、小孩同住，
    父母離婚，家裡經濟還好之生活狀況（見本院卷第102頁）
    ，犯後能坦認犯行等一切情狀，分別量處如附表一所示之刑
    ，暨定其應執行之刑如主文所示。
(七)末查被告前曾因竊盜案件，經臺灣南投地方法院以103年度
    易字第308號判決判處有期徒刑6月，於103年12月11日執行
    完畢後，5年內未曾因故意犯罪受有期徒刑以上刑之宣告，
    有卷附臺灣高等法院被告前案紀錄表附卷可稽，其因一時失
    慮，致涉本案犯行，固非可取，惟審酌被告犯後能坦認犯行
    ，尚見悔意，且已與本案告訴人楊○○、陳○○均調解成立，並
    賠償渠等所受損害，堪信被告經此偵、審程序及刑之宣告，
    當知所警惕而無再犯之虞，本院綜合各情，認其所受刑之宣
    告以暫不執行為適當，爰依刑法第74條第1項第2款之規定宣
    告緩刑3年；惟為使被告記取教訓，強化法治認知，爰依刑
    法第74條第2項第8款規定，命其應接受法治教育3場次。另
    依刑法第93條第1項第2款之規定，諭知緩刑期間付保護管束
    。倘被告未遵循本院所諭知如主文所示之負擔，情節重大，
    足認原宣告之緩刑難收其預期效果，而有執行刑罰之必要者
    ，依刑事訴訟法第476條及刑法第75條之1第1項第4款之規定
    ，檢察官得向本院聲請撤銷上開緩刑之宣告，併予敘明。
據上論斷，應依刑事訴訟法第299條第1項前段，洗錢防制法第14
條第1項，刑法第11條前段、第28條、第339條之4第1項第2、3款
、第55條、第51條第5款、第74條第1項第2款、第2項第8款、第9
3條第1項第2款，刑法施行法第1條之1第1項，判決如主文。
本案經檢察官陳東泰提起公訴，檢察官劉世豪到庭執行職務。 
中　　華　　民　　國　　111 　年　　7 　　月　　21　　日
                  刑事第九庭  審判長法  官  陳培維
             　　　　　　　　　     法  官  鄭永彬　　　
                  　　　　　　　　　法  官  陳怡珊　　　
以上正本證明與原本無異。
如不服本判決應於收受判決後20日內向本院提出上訴書狀，並應
敘述具體理由；其未敘述上訴理由者，應於上訴期間屆滿後20日
內向本院補提理由書（均須按他造當事人之人數附繕本）「切勿
逕送上級法院」。
                                    書記官  吳韻聆
中　　華　　民　　國　　111 　年　　7 　　月　　21　　日
附錄本案論罪科刑法條：
中華民國刑法第339條之4
犯第339條詐欺罪而有下列情形之一者，處1年以上7年以下有期
徒刑，得併科1百萬元以下罰金：
一、冒用政府機關或公務員名義犯之。
二、三人以上共同犯之。
三、以廣播電視、電子通訊、網際網路或其他媒體等傳播工具，
    對公眾散布而犯之。
前項之未遂犯罰之。
洗錢防制法第14條
有第二條各款所列洗錢行為者，處7年以下有期徒刑，併科新臺
幣5百萬元以下罰金。
前項之未遂犯罰之。
前二項情形，不得科以超過其特定犯罪所定最重本刑之刑。
附表一：
編號 犯罪事實 主文 1 犯罪事實一、(一) 張紹汎犯三人以上共同以網際網路對公眾散布而詐欺取財罪，處有期徒刑壹年。 2 犯罪事實一、(二) 張紹汎犯三人以上共同以網際網路對公眾散布而詐欺取財罪，處有期徒刑壹年。